【裁判字號】    99,台上,2645
【裁判日期】    990429
【裁判案由】    違反毒品危害防制條例
【裁判全文】
最高法院刑事判決            九十九年度台上字第二六四五號
上  訴  人  甲○○
            乙○○
共      同
選任辯護人  趙建和律師
上  訴  人  丁○○
選任辯護人  周金城  律師
            鄒志鴻  律師
上  訴  人  丙○○
選任辯護人  黃東熊律師
上列上訴人等因違反毒品危害防制條例案件，不服台灣高等法院
中華民國九十九年二月五日第二審判決（九十八年度上訴字第三
四號，起訴案號：台灣板橋地方法院檢察署九十六年度偵字第八
七六六號、第一七四四二號），提起上訴，本院判決如下：
    主  文
原判決關於其附表參編號六部分撤銷，發回台灣高等法院。
    理  由
本件原判決認定：上訴人甲○○、乙○○、丁○○、丙○○及張
智傑（張智傑通緝中，俟到案後另行審結）明知甲基安非他命（
Meth amphetamine，下稱安非他命）及3,4-亞甲基雙氧安非他命
（3,4 - Methylenedioxyamphetamine，MDA，下稱MDA）、3,4-
亞甲基雙氧甲基安非他命（3,4-Methylenedioxymeth amphetami
ne，MDMA，俗稱搖頭丸，下稱搖頭丸）均係毒品危害防制條例所
列管之第二級毒品，另愷他命（Ketamine）則為毒品危害防制條
例所列管之第三級毒品，且均屬行政院依懲治走私條例第二條第
三項所公告之「管制物品項目及其數額」甲項第四款所規定之管
制進口物品，竟共同基於運輸第二、三級毒品及私運管制物品進
口之犯意聯絡，由張智傑、丙○○共同出資購買毒品，由乙○○
使用門號00-00000000000號、0000000000號及0000000000號行動
電話，依張智傑之指示，向甲○○、丁○○等人收取合資購毒私
運進入台灣地區之同夥所彙集之資金，再依張智傑之指示，或用
以支應張智傑等運毒集團之必要開銷，或匯往大陸地區供張智傑
購買毒品調度使用。張智傑於民國九十六年一、二月間某日，以
電話指示其表弟甲○○承租基隆市○○○路一三五巷二一弄三六
號房屋作為收貨、接應及放置毒品之用，張智傑則在大陸地區設
法取得如原判決附表壹所示之第二級毒品安非他命、 MDA、MDMA
及第三級毒品愷他命後，將該等毒品夾藏於電腦手提包中以掩人
耳目，共包裝成三十四箱，以「高志凱」之名義（留下聯絡行動
電話門號00-00000000000），委託不知情之上豪國際運通有限公
司運至台灣地區，張智傑並於九十六年四月十日下午四時四十三
分許，以門號00-00000000000號行動電話撥打至甲○○持用之門
號0000000000號行動電話告知上情，九十六年四月十一日晚上九
時二十一分許，張智傑之弟乙○○復以門號0000000000號行動電
話撥打甲○○持用之門號0000000000號行動電話，詢問託運之時
間及耽誤情形，並言明屆時張智傑會再打電話給乙○○，嗣於九
十六年四月十二日下午一時三十分許，乙○○以門號00-0000000
0000號行動電話撥打00-00000000000號行動電話與張智傑聯絡，
張智傑乃指示乙○○先帶新台幣一萬元至位於台北市○○區○○
路之丸福公司給付運費，並詢明「天地通貨櫃場」地址，俾能先
行前往探查運送之毒品包裝有無顯露異狀而為回報，迨毒品均運
抵台灣地區後，甲○○即以「高志凱」之名義，以門號00000000
00號行動電話聯絡不知情之丸福公司至位於桃園縣大園鄉之「天
地通貨櫃場」提貨託運，丸福公司遂由林進福派遣不知情之員工
梁根茂等開車前往上述貨櫃場提貨後運送至基隆市○○○路一三
五巷二一弄三六號，並由甲○○前往上址開門點收，而自大陸地
區共同運輸並私運管制進口物品第二、三級毒品進入台灣地區。
嗣於九十六年四月十二日晚間七時五十分許，丸福公司至上址卸
貨時，為警當場查扣如原判決附表壹所示之毒品及如該判決附表
貳編號一所示之物，嗣經警循線拘提乙○○、甲○○、丁○○、
丙○○到案，並扣得如原判決附表貳編號二至七所示之物等情。
因將第一審判決關於其附表參編號六部分撤銷，改判均依想像競
合犯，從一重分別論處上訴人等共同運輸第二級毒品罪刑（甲○
○、乙○○各處有期徒刑十五年，丁○○處有期徒刑十二年，丙
○○處有期徒刑十年）。固非無見（原判決駁回檢察官就第一審
諭知無罪之該判決附表參編號一至編號五部分之上訴，未據提起
第三審上訴已確定）。
惟查：（一）證人保護法第二條所列刑事案件之被告或犯罪嫌疑
人，於偵查中供述與該案案情有重要關係之待證事項或其他正犯
或共犯之犯罪事證，因而使檢察官得以追訴該案之其他正犯或共
犯者，以經檢察官事先同意者為限，就其因供述所涉之犯罪，減
輕或免除其刑，為該法第十四條第一項所明定。經查甲○○、乙
○○涉犯之毒品危害防制條例第四條第二、三項之運輸第二、三
級毒品罪，係證人保護法第二條第一款所列最輕本刑為三年以上
有期徒刑之罪；另以一行為涉犯之懲治走私條例第二條第一項之
罪，則係證人保護法第二條第四款所列之罪，而檢察官於九十六
年四月十三日訊問甲○○、乙○○時，於訊問之前即分別提示證
人保護法第十四條之規定，訊問甲○○、乙○○：「是否願意把
事實據實陳述﹖」，經渠等分別答稱：「我願意」後，檢察官即
分別諭知同意使用證人保護法第十四條之規定，其後甲○○、乙
○○乃分別供認其本人、張智傑及乙○○或甲○○之犯罪事證（
見偵字第八七六六號卷第二宗第三三九頁至第三四二頁、第三四
五頁至第三四八頁）；則許、張二人經檢察官事先同意後，就本
案案情所為之供述，是否屬與本案案情有重要關係之待證事項或
其他正犯或共犯之犯罪事證，而使檢察官得以追訴該案之其他正
犯或共犯﹖甲○○、乙○○二人有無證人保護法第十四條第一項
減輕或免除其刑規定之適用﹖原判決俱未審認、說明，顯屬於法
有違。（二）有罪之判決書，應記載認定犯罪事實所憑之證據及
其認定之理由，刑事訴訟法第三百十條第一款定有明文，而認定
事實所憑之證據，須確實存在，倘判決書內所記載之證據，與卷
內筆錄或證物之內容不相適合，則其判決之根據，實際上並不存
在，自屬採證違法。原判決係以：「本件查獲之毒品數量高達三
十四箱（內含第二級毒品安非他命約三十二公斤，第二級毒品MD
MA約二十八萬顆，第三級毒品愷他命約一百三十公斤），數量之
龐大前所少見，嚴重危害社會治安」為據，認第一審判決量刑過
輕，檢察官之上訴為有理由，而撤銷第一審就甲○○、乙○○部
分所為之科刑判決，改量處較重於第一審判決之刑。惟依原判決
附表壹編號三所示，本件經查扣之安非他命毒品總毛重為一千零
一十公克，驗餘總淨重係九百九十三點九七公克，而卷附內政部
警政署刑事警察局九十六年五月七日刑鑑字第0960055689號鑑定
書之記載亦係如此（見偵字第八七六六號卷第二宗第四三三頁至
第四三四頁），原判決上揭理由說明，顯與其附表壹編號三之記
載及上引刑事警察局鑑定書之內容不相符合，自有證據上理由矛
盾之違法。再依原判決理由說明，係依憑卷附丁○○所持用之門
號00000000000 號行動電話於九十六年四月九日十五時四十三分
，與丙○○持有之門號0000000000號行動電話通聯之通訊監察錄
音譯文，認定：「丙○○與丁○○於本件案發前，頻繁聯絡自中
國大陸運毒入台事宜，均以暗語溝通，案發後對於通話內容無法
為合理之說明，足認丙○○確係透過丁○○，與張智傑等人共同
出資私運毒品進入台灣地區」（見原判決正本第十四頁第十五行
至第二十行）。惟細繹該通訊監察錄音譯文所載：「丙○○：他
的意思是說台灣這裡吃吃看，看還有幾ＫＧ要給我，八、九點要
給我回答，他先問你有辦法淹出去，如果你沒辦法淹出去，他東
西就要給我們了，你那裡問題沒排解，他東西就給我。丁○○：
我知，阿兄，譬如說，我們是現金一次給他嗎﹖丙○○：我看，
要哦。丁○○：要的話，就要小弟前二天先借錢。丙○○：要啊
，我看我們直接拿現金給他，因為這樣我才可以殺價，這樣公司
總共就要匯12了。丁○○：我知，這樣就變成你15、我15。丙○
○：隨便啦，到時再看。丁○○：還是你10、我10。丙○○：都
可以，這樣對你歹勢了。丁○○：不會啦，我就是現金有限才問
阿兄，那樣我10好了」（見偵字第八七六六號卷第一宗第三二五
頁、第三二六頁）；似僅係丙○○與丁○○聯絡集資購買某項物
品之事，且係由丙○○與對方接洽，丁○○乃透過丙○○與對方
聯絡；則據此對話內容，何以足供證明「丙○○確係透過丁○○
，與張智傑等人共同出資私運毒品進入台灣地區」﹖上引原判決
理由說明，不但與其事實認定：「甲○○、乙○○、丁○○、丙
○○及張智傑．．．共同基於運輸第二、三級毒品及私運管制物
品進口之犯意聯絡，由張智傑、丙○○共同出資購買毒品」不符
（即依上開理由說明丁○○亦係共同出資購買毒品之人，原判決
事實欄則僅認定係張智傑、丙○○二人共同出資購買毒品），且
該上開理由記載是否與前揭通訊監察錄音譯文之內容合﹖亦待
研求。（三）原審援引作為判決基礎之乙○○之偵查中供述：「
在九十六年二月過年前，我才知道張智傑寄來的東西是毒品，但
是因為他是自己的親哥哥，不好意思拒絕他，所以就繼續幫我哥
哥處理收錢和匯錢的事情，我知道我哥哥從大陸寄來的東西是毒
品，只是我不知道他寄來的是何種毒品和數量多寡，承認涉犯運
輸毒品及懲治走私條例」（見原判決正本第八頁第十七行至第二
二行）。如若無訛，乃意指其雖知悉其兄張智傑託運回台之物係
毒品，但對究係何種毒品則非明知，則乙○○似係以預見其發生
，且其發生不違背其本意之不確定故意，參與本件犯行，此與上
引原判決事實認定（即乙○○係基於直接故意參與本件犯行），
亦非相符，自屬理由矛盾。以上，或係上訴人等之上訴意旨所分
別指摘，或屬本院得依職權調查之事項，應認原判決關於其附表
參編號六部分有撤銷發回更審之原因。
據上論結，應依刑事訴訟法第三百九十七條、第四百零一條，判
決如主文。
中    華    民    國  九十九  年    四    月  二十九  日
                      最高法院刑事第七庭
                          審判長法官  林  永  茂
                                法官  蘇  振  堂
                                法官  蕭  仰  歸
                                法官  林  立  華
                                法官  徐  昌  錦
本件正本證明與原本無異
                                      書  記  官
中    華    民    國  九十九  年    五    月    五    日
                                                     m

司法院資訊處製作；財團法人民間司法改革基金會備份。
